臺灣高等法院刑事判決
上　訴　人
即　被　告　丙○○
指定辯護人　本院公設辯護人甲○○
上列上訴人因強盜案件，不服臺灣臺北地方法院95年訴字第1293
號，中華民國95年10月12日第一審判決（起訴案號：臺灣臺北地
方法院檢察署95年偵字第15208號），提起上訴，本院判決如下
：
    主  文
原判決撤銷。
丙○○竊盜，累犯，處有期徒刑壹年。
    事  實
一、丙○○（原名楊三，改名為楊震，再改名為丙○○）前有
    毀損、竊盜、妨害風化等前科，其前所犯竊盜等罪，經臺灣
    臺北地方法院94年訴字第1333號判決有期徒刑3月（連續竊
    盜部分）及拘役30日（連續毀損部分）確定，於民國（下同
    ）95年5月3日縮刑期滿執行完畢。丙○○不知悔改，復意圖
    為自己不法之所有，於95年7月16日晚上9時30分許，在臺北
    市中山區○○○路14號公園服務中心女廁工具間內，竊取受
    僱於臺北市○○○○路燈管理處，分派負責於該中心清潔之
    人員乙○○所有，放置於該工具間，以欣欣大眾市場股份有
    限公司（即欣欣百貨公司）紙袋包覆之女用布製手提袋1只
    （內裝有ＣＤ隨身聽1臺、印章1枚、佛珠1串、手錶1只、口
    紅2條）。
二、案經乙○○告訴由臺北市政府警察局中山分局報請臺灣臺北
    地方法院檢察署檢察官偵查起訴。
    理  由
一、上訴人即被告丙○○於原審供稱，買了2顆芭樂要孝敬90 餘
    歲母親，用紙袋裝著到案發地點洗水果，但紙袋沾到水破了
    ，就拿一個紙袋裝芭樂，惟辯稱，伊沒有偷乙○○的物品云
    云。經查被害人乙○○於檢察官偵訊時供稱，「我去工具間
    收東西，一打開門就看到丙○○在搜括東西」（見偵查卷第
    43頁）。且乙○○於原審審理時亦證稱，「清潔男廁後，我
    拿清潔工具到女廁的工具間放置時，看到被告在工具間內，
    他在拿我的1個小包包，工具間有放置我的東西，有我的印
    鑑、ＣＤ隨身聽、口紅、佛珠、手錶，上開財物是放在我的
    布的包包裡面，為了怕遭竊，整個包包都放入一個欣欣百貨
    公司的手提紙袋內。當我看到被告的時候，他已經拿著我的
    布包包，而把欣欣百貨公司的紙袋丟在工具間裡。」（見原
    審卷(二)第46頁）。證人張陳秀祝於原審亦證述：「剛才在庭
    的證人小姐（即乙○○）有在女廁內喊叫的聲音，我好奇去
    看，有聽到小姐喊說有人拿他東西。我只聽到聲音，沒有看
    到事發情形，只看到一個人窩在女廁走廊的牆邊。」（見原
    審卷(二)第47頁背面至第48頁）。被告於本院審理時亦承認「
    有拿被害人的紙袋」（見本院卷第41頁反面）。雖其辯稱，
    紙袋裡面沒有東西。惟此與被害人乙○○之指訴不符，且若
    非被告確有竊盜之行為，則何以被害人乙○○會當場喊叫。
    又被害人乙○○失竊之女用布製手提袋1只、ＣＤ隨身聽1臺
    、印章1枚、佛珠1串、手錶1只、口紅2條等物，亦經警勘查
    採證發還被害人乙○○，此有臺北市政府警察局物品發還領
    據、照片一幀附卷可稽（見偵查卷第18、19頁）。如被告所
    辯為真，何以被告為警查獲之際不能提出芭樂、破紙袋等有
    利於己之物？且被告於警詢、偵查時自承有進入上址女廁內
    之行為（見偵查卷第11頁、第32至33頁），被告於夜間只穿
    一條內褲而在公園內洗芭樂，不慎洗破裝水果用的紙袋後，
    進入女廁找紙袋的情節實與經驗法則不合，被告所辯難以採
    信。況且被告於本院初訊時即供承，我的行為只構成竊盜（
    見本院卷第18頁反面）。本案事證明確，被告竊盜之犯行堪
    予認定。
二、檢察官雖依被害人乙○○之指訴，認被告竊盜得手欲離去該
    女廁工作間時，適乙○○進入該處歸放清潔工具而察覺，並
    趨前質問要求被告返還前開遭竊之物，詎被告為防護贓物，
    以右手出拳毆打乙○○之左側胸口之方式，當場對乙○○施
    以強暴行為，認被告係犯刑法第329條之準強盜罪云云。惟
    乙○○於警詢時供稱，該男子以右拳攻擊我左胸（見偵查卷
    第14頁）；乙○○於檢察官偵訊時供稱，他用右手揍我一拳
    ，當時我很痛，後來沒有去看醫生（見偵查卷第43頁）。乙
    ○○於原審供稱，他打我很痛，我本來要去看醫生，因為做
    完筆錄十二點多，很晚了，所以沒有去（見原審卷第47頁）
    。按認定不利於被告之事實，須依積極證據，苟積極證據不
    足為不利於被告事實之認定時，即應為有利於被告之認定，
    更不必有何有利之證據（參看最高法院30年上字第816號判
    例）；而告訴人之告訴，係以使被告受刑事訴追為目的，是
    其陳述是否與事實相符，仍應調查其他證據以資審認（參看
    最高法院52年台上字第1300號判例）。本件除乙○○指訴被
    告有毆打其胸部一拳外，無其他積極證據足以佐證乙○○之
    指述。被告又堅決否認對乙○○施暴，在罪疑惟輕之原則下
    ，本院認尚難僅憑乙○○之指訴而無其他證據佐證下，即認
    定被告確有對乙○○施暴之行為，即不能科被告以準強盜罪
    ，但被告竊盜之行為既已成立，起訴書對被告竊盜之犯罪事
    實，亦有論及，爰變更檢察官之起訴法條。核被告所為，係
    犯刑法笫320條第1項之竊盜罪。查被告有如事實欄所示刑之
    執行紀錄，其於受有期徒刑之執行完畢後，5年以內故意再
    犯本件有期徒刑以上之罪，為累犯，應依刑法第47條第1項
    加重其刑。
三、原審對被告論罪科刑，固非無見，惟本件尚乏積極證據足認
    被告犯準強盜罪，已如上述，原審認被告應成立準強盜罪，
    容有未洽，被告提起上訴，仍執陳詞，否認犯罪，固無可採
    ，惟原判決既有可議，應予撤銷改判，審酌被告素行不良，
    犯後否認犯行，態度不佳，以及竊得財物價值不高等一切情
    狀，量處如主文所示之刑。
據上論斷，應依刑事訴訟法第369條第1項前段、第364條、第299
條第1項前段、第300條，刑法第320條第1項、第47條第1項，判
決如主文。
本案經檢察官劉斐玲到庭執行職務。
中　　華　　民　　國　　96　　年　　1　　月　　23　　日
                  刑事第十一庭審判長法  官  張連財
                          　  　　　法　官  楊照男
　　                                法  官  林明俊
以上正本證明與原本無異。
檢察官如不服本判決，應於收受送達後10日內向本院提出上訴書
狀，其未敘述上訴之理由者並得於提起上訴後10日內向本院補提
理由書（均須按他造當事人之人數附繕本）。
被告不得上訴。
  　                                書記官  蕭詩穎
中　　華　　民　　國　　96　　年　　1 　　月　　26　　日
附錄本案論罪科刑法條全文：
刑法第320條第1項
意圖為自己或第三人不法之所有，而竊取他人之動產者，為竊盜罪，處
5年以下有期徒刑、拘役或500元以下罰金。
